【裁判字號】    91,訴,629
【裁判日期】    920815
【裁判案由】    殺人未遂
【裁判全文】
臺灣士林地方法院刑事判決                          九十一年度訴字第六二九號
    公  訴  人  臺灣士林地方法院檢察署檢察官
    被      告  丙○○
    指定辯護人  李勝雄律師
右列被告因殺人未遂案件，經檢察官提起公訴（九十一年度偵字第六五三七號），本
院判決如左：
    主  文
丙○○殺人，未遂，處有期徒刑伍年陸月。扣案之刀子壹把沒收。
    事  實
一、丙○○與乙○○均係設於臺北市○○區○○路二二五巷十二號關渡醫院之清潔工
    ，於民國九十一年六月十四日上午八時許，乙○○甫第一天上班，即與已在該處
    上班多日之丙○○因樓梯清潔工作發生口角，乙○○並大聲斥責丙○○，丙○○
    乃憤而表示欲離職，隨即自行離去返回家中。竟因難解心中恨意，遂於同日中午
    十二時四十五分許，自家中攜帶其所有平時用以切水果之刀子一把（非屬槍砲彈
    藥刀械管制條例列管制刀械）再度前往關渡醫院找乙○○理論並想以刀子嚇唬乙○○。嗣丙○○於關渡醫院急診室門外，遇見乙○○後，即以台語對乙○○稱：
    「少年仔，你很兇喔」，乙○○隨即亦以台語對丙○○反譏：「話可不能這麼說
    」等語，致使丙○○心中對乙○○之憤恨情緒一時間爆發，丙○○乃明知以其所
    持刀子穿刺人身體上腹部有致生死亡結果之可能，竟因一時氣憤，而基於任令死
    亡結果發生亦不違背其本意之殺人犯意，以右手將前開刀子向前猛力刺入乙○○
    上腹部，刀子乃整支刺入乙○○身體內，丙○○隨將刀子抽出查看刀刃，發現刀
    刃上沒有血跡，以為未刺中，又接續向乙○○身體或砍或刺數刀，惟均遭乙○○
    閃躲而未刺中，乙○○嗣欲拿起前開急診室門口之禁止停車告示牌抵擋丙○○之
    攻擊 (但因告示牌被鐵鍊綑綁於地面而未能拿起），且適有目睹整個過程之清潔
    工甲○○上前出言制止，丙○○見狀方始離開現場而逃逸。乙○○隨即因受傷昏
    倒，經現場關渡醫院急診室急救，因腹部穿刺傷經腹部皮膚、肌層，刺破左側肝
    葉、肝胃繫帶及上之肝動脈、深達下腔靜脈和腎動脈處，傷勢嚴重轉往臺北榮民
    總醫院手術治療，始倖免於死，惟已造成乙○○左側肝葉切除、右腎動脈下腔靜
    脈瘤併廔管，需以血管支架治療，腎臟血管二年內可能有百分之三十機率可能阻
    塞，十年內有百分之六十至八十可能阻塞，且可能導致右側腎功能喪失之於健康
    重大不治結果。警方據報，隨即前往關渡醫院急診室現場處理而查知兇嫌即係丙○○後，丙○○亦因知難逃法網，遂在里長之陪同下，攜帶前開刀子前往警局投
    案，始查得上情。
二、案經乙○○訴由臺北市政府警察局北投分局報請臺灣士林地方法院檢察署檢察官
    偵查起訴。
    理  由
一、訊據被告丙○○固坦承有於右揭時地持刀子刺告訴人乙○○之上腹部一刀，致使
    乙○○受有重傷等情，惟仍矢口否認有何殺人未遂犯行，辯稱：伊與乙○○並無
    深仇大恨，當日本僅係欲以刀子嚇唬告訴人，但因告訴人口氣仍然不遜，所以才
    一時氣憤起意刺他一刀，給告訴人一點教訓，且伊僅有刺一刀即跑掉，並沒有刺
    很多刀，而伊也不清楚究竟刺了乙○○身體何部位，故伊僅有傷害告訴人之犯意
    而無殺人犯意云云。經查：
(一)被告丙○○確實有於右揭時地與甫第一天上班之告訴人乙○○先發生口角憤而離
    職返家，因氣不過自家中攜帶其所有平時用以切水果之刀子一把再度前往關渡醫
    院於關渡醫院急診室門外，遇見告訴人後，即以台語對乙○○稱：「少年仔，你
    很兇喔」，告訴人隨即亦以台語對被告反譏：「話可不能這麼說」等語，被告乃
    因一時氣憤，以右手將前開刀子向前猛力刺入告訴人上腹部，刀子整支刺入告訴
    人身體內，告訴人嗣欲拿起前開急診室門口之禁止停車告示牌欲抵擋被告之攻擊
    (但因告示牌被鐵鍊綑綁於地面而未能拿起)，同在現場之告訴人、被告兩人同事
    甲○○發現此情上前出言制止，被告方始離開，告訴人隨即因受傷昏倒，經現場
    關渡醫院急診室急救，因腹部穿刺傷經腹部皮膚、肌層，刺破左側肝葉、肝胃繫
    帶及上之肝動脈、深達下腔靜脈和腎動脈處，傷勢嚴重轉往臺北榮民總醫院手術
    治療，始倖免於難，惟已造成告訴人左側肝葉切除、右腎動脈下腔靜脈瘤併廔管
    ，需以血管支架治療，腎臟血管二年內可能有百分之三十機率可能阻塞，十年內
    有百分之六十至八十可能阻塞，且可能導致右側腎功能喪失之於健康重大不治結
    果。警方據報，隨即前往關渡醫院急診室現場處理而查知兇嫌即係丙○○後，丙○○亦因知難逃法網，遂在里長之陪同下，攜帶前開刀子前往警局投案等情，業
    據被告於警訊中、偵查中、本院調查審理時自承在卷 (偵查卷第七至九頁偵訊筆
    錄、第二０至二二頁、第五五至五七頁訊問筆錄，本院卷第三０頁訊問筆錄、審
    判筆錄第二至四頁參照），核與告訴人於警訊、偵查及本院調查時之指訴 (偵查
    卷第三六至三八頁偵訊筆錄、第六三至六五頁訊問筆錄，本院卷第五０至五二頁
    訊問筆錄參照）、證人即現場目擊之清潔工甲○○於警訊、偵查及本院調查時之
    證述 (偵查卷第十三頁偵訊筆錄、第五三至五五頁訊問筆錄參照）相符，並有扣
    案供被告行兇使用之刀子一把、臺北榮民總醫院診斷證明書、同院九十二年三月
    十七日北總行字第０九二０００一八一四號函、同院九十二年五月十五日北總企
    字第０九二０００四六七九號函 (偵查卷第四十頁、本院卷第四五頁、第六九頁
    參照)可憑，已可認定。
(二)按行為人對於構成犯罪之事實，明知並有意使其發生者，為故意，行為人對於構
    成犯罪之事實，預見其發生而其發生並不違背其本意者，以故意論，刑法第十三
    條第一項、第二項分別定有明文；是以，所謂有無「殺意」為判斷殺人與傷害之
    第一要件，且包括有無死亡之預見。至被害人其傷痕之多寡、輕重如何、所受傷
    害之程度、是否為致命部位，僅足供認定有無殺意之參考，究不能據為絕對之標
    準，但加害人下手情形如何，於審究犯意方面，仍不失為重要參考資料（最高法
    院十八年上字第一三○九號、十九年上字第七一八號、二十年非字第一○四號判
    例意旨參照）。本件告訴人於偵查中、本院調查時均明確指稱：被告於刺了伊一
    刀將刀拔出後，隨即又向伊刺了多刀，但因伊閃躲而沒刺到等語 (偵查卷第六四
    頁反面至六五頁訊問筆錄、本院卷第五一頁訊問筆錄參照），核與目擊證人甲○○於偵查中、本院調查時所證：被告拔出刀子後，有再刺幾刀，但都沒刺中等語
    相符 (偵查卷第五四頁、本院卷第六二頁訊問筆錄參照），參以證人甲○○乃係
    被告、告訴人兩人之同事，於本院調查時，尚一再向本院為被告求情，所證應無
    偏頗應屬可信等情，可推知，被告行兇當時，並非僅意欲刺殺告訴人一刀即罷手
    ，而係接續往告訴人身體刺殺多刀甚明。而告訴人上腹部因被告所刺一刀並造成
    腹部穿刺傷經腹部皮膚、肌層，刺破左側肝葉、肝胃繫帶及上之肝動脈、深達下
    腔靜脈和腎動脈處，已如前述，甚者前開臺北榮民總醫院函旨認告訴人所受之傷
    已深達後腹腔，應為相當力道之重擊 (本院卷第四五頁參照），可見，被告持刀
    刺殺告訴人上腹部所用之力道甚猛。再者，被告行兇所用刀子，經本院當庭勘驗
    後，亦發現該刀器刀柄長約七公分，刀刃係金屬材質長約十五公分，頭部係尖銳
    的形狀，寬度接近刀柄部分是一公分，並製有勘驗筆錄在卷 (本院卷第六三頁參
    照）。由上可知，被告當時有以刀子往告訴人腹部等身體部位猛刺數刀，但僅一
    刀刺中之事實甚明。而以十五公分長之刀刃往人體腹部猛力接續刺殺數刀，若均
    得中，將有高度可能造成腹內臟器受損而致死，應為一般人所能知之事，被告乃
    係一心智正常之人，並非至愚，衡情亦應可知之，當甚明確。又被告於本院調查
    時自承：伊係聽到告訴人講話口氣，氣不過，才會刺告訴人一刀，而刺告訴人時
    ，並沒有就這麼做可能致人死亡多想等語 (本院卷第三一頁），顯然，被告於行
    兇當時，雖非基於有意必使死亡結果發生之直接故意，然顯係因一時情緒激動氣
    憤，不及顧慮後果，而基於不顧告訴人死活，任令死亡結果發生，亦在所不惜之
    意之意而為。是被告主觀上既已認知以刀器猛刺他人身體重要部位腹部數刀，若
    得中，死亡結果有高度可能將會發生，而因盛怒之下不及顧慮，客觀上仍向告訴
    人猛刺數刀，而有任令其死亡結果發生，亦不違背其本意之主觀心態，則衡諸前
    揭說明，其應有殺人之間接故意，當可認定。被告所辯：當時只有意讓告訴人受
    一點傷，受到教訓而已，並無致人於死之殺人犯意云云，要屬事後卸責之詞，不
    足採信。
(三)綜上所述，本件事證明確，被告犯行堪以認定。
二、核被告丙○○所為，係犯刑法第二百七十一條第二項、第一項之殺人未遂罪。被
    告已著手於殺人行為之實施，而未生被害人死亡之結果，為未遂犯，應依刑法第
    二十六條前段之規定，按既遂犯之刑度減輕其刑。爰審酌被告丙○○僅因細故竟
    乃萌生殺意，且造成告訴人之身體受有於健康重大不治之傷害，惟犯罪後已深表
    後悔，且向告訴人道歉之犯罪後態度，且本件乃係其個人智識程度不高，未能忍
    一時之憤，衝動所致，及其生活狀況、品行、素行等一切情狀，量處如主文所示
    之刑。被告持以殺人之刀子一把，係供犯罪所用之物，且為被告所有，業據被告
    供承在卷，應依刑法第三十八條第一項第二款規定宣告沒收
三、據上論斷，應依刑事訴訟法第二百九十九條第一項前段，刑法第二百七十一條第
    二項、第一項、第二十六條前段、第三十八條第一項第二款，判決如主文。
本案經檢察官王碧霞到庭執行職務。
中      華       民       國     九十二     年     八     月    十五    日
                              臺灣士林地方法院刑事第三庭
                                  審判長法  官  雷  雯  華
                                        法  官  何  信  慶
                                        法  官  王  沛  雷
右正本證明與原本無異。
如不服本判決，應於判決送達後十日內，向本院提出上訴狀。
                                        書記官  詹  志  鵬
中      華       民       國     九十二     年     八     月    十九    日
附錄本案論罪科刑法條：
中華民國刑法第二百七十一條第一項、第二項：
 (普通殺人罪)
  殺人者，處死刑、無期徒刑或十年以上有期徒刑。
  前項之未遂犯罰之。
  預備犯第一項之罪者，處二年以下有期徒刑。


司法院資訊處製作；財團法人民間司法改革基金會備份。
